【裁判字號】    95,上訴,695
【裁判日期】    950412
【裁判案由】    違反槍砲彈藥刀械管制條例
【裁判全文】
臺灣高等法院刑事判決                 95年度上訴字第695號
    上  訴  人
    即  被  告  甲○○
    選任辯護人  紀亙彥  律師
上列上訴人因違反槍砲彈藥刀械管制條例案件，不服台灣桃園地
方法院94年度訴字第2256號，中華民國94年12月30日第一審判決
（起訴案號：台灣桃園地方法院檢察署94年度偵字第12331號）
，提起上訴，本院判決如下：
    主  文
上訴駁回。
    事  實
一、甲○○於民國（下同）94年6月初某日，在桃園縣中壢市中
    壢火車站附近某PUB內，明知某真實姓名、年籍均不詳，綽
    號「小傑」之成年男子持有可發射子彈具有殺傷力，由仿WA
    LTHER廠PPK/S型半自動手槍製造之金屬玩具手槍換裝土造金
    屬槍管而成之改造玩具手槍1支（含彈匣1個，槍枝管制編號
    ：0000000000號）及具有殺傷力之土造子彈4顆（皆具直徑
    約8.0mm之土造金屬彈頭），均屬槍砲彈藥刀械管制條例管
    制之槍彈，非經中央主管機關許可不得持有、寄藏，竟基於
    寄藏之犯意，於不詳時地，受「小傑」之託，未經許可，同
    時寄藏前開槍彈，並藏放於桃園縣新屋鄉頭洲村3鄰犁頭洲
    臨23之6號其住處房間內。嗣甲○○於94年6月29日晚上某時
    ，與「小傑」約定於94年6月30日，在桃園縣楊梅鎮○○街
    211號旁某卡拉OK內返還上開寄藏槍彈，遂自上開住處取出
    槍彈，以手提袋攜帶前往上開卡拉OK店，與不知情之友人周
    晉宏（另經檢察官為不起訴處分在案）在上址旁停車場等候
    「小傑」聯絡。迨94年6月30日凌晨1時50分許，經警擴大臨
    檢查獲，並當場起出扣得上開具殺傷力之改造玩具手槍1 支
    （含彈匣1個）及具殺傷力之土造子彈4顆（其中1顆經鑑定
    採樣試射滅失）。
二、案經桃園縣政府警察局楊梅分局報告臺灣桃園地方法院檢察
    署檢察官偵查起訴。
    理  由
一、按被告以外之人於偵查中向檢察官所為之陳述，除顯有不可
    信之情況者外，得為證據，刑事訴訟法第159條之1第2項定
    有明文。次查檢察官於偵查中向被告以外之人所取得之陳述
    ，原則上均能遵守法律規定，不致違法取供，其可信性極高
    ，是以查獲本案執行公務之警員郭益成、韓先發於偵查中向
    檢察官所為之陳述，並無顯不可信之情況，自得為證據。再
    按內政部警政署刑事警察局94年8月9日刑鑑字第0940109213
    號槍彈鑑定書係桃園縣政府警察局楊梅分局自行送請前開機
    關鑑定，其鑑定人非由審判長、受命法官或檢察官選任之，
    且司法警察機關依刑事訴訟法之規定雖亦有犯罪偵查及蒐集
    證據之職權，但並無符合嚴格證明程序條件下選任鑑定人進
    行鑑定之權限，故其送請內政部警政署刑事警察局鑑定所作
    出之槍彈鑑定報告，不能視作鑑定之證據方法，且該槍彈鑑
    定報告亦為內政部警政署刑事警察局鑑定人於審判外之書面
    陳述，依刑事訴訟法第159條第1項之規定，原則不具證據能
    力，而該槍彈報告係針對具體個案所為之鑑定，不具備例行
    性要件，亦非經常處於可受公開檢查之狀態之文書，惟檢察
    官、被告及被告選任辯護人於本院審理時均對前開鑑定報告
    均表示無意見，且該槍彈鑑定書，與檢察官主張之事實有關
    聯性，而內政部警政署刑事警察局於作成前開槍彈鑑定書時
    亦無任何不適當之情況，依刑事訴訟法第159條之5規定，亦
    當有證據能力，合先敘明。
二、前開事實，業據被告於原審及本院審理時坦承不諱，核與證
    人即查獲本案之警員郭益成、韓先發於檢察官訊問時就查獲
    過程證詞相一致，復有上開改造玩具手槍1支、土造子彈4顆
    扣案為證。前開查扣之改造玩具手槍1支及子彈4顆，經桃園
    縣政府警察局楊梅分局送請內政部警政署刑事警察局鑑定結
    果，認定：「一、送鑑改造槍壹枝（槍枝管制編號：000000
    0000號），認係由仿WALTHER廠PPK/S型半自動手槍製造之金
    屬玩具手槍，換裝土造金屬槍管而成之改造手槍，機械性能
    良好，可供擊發適用之子彈，認具殺傷力。二、送鑑子彈肆
    顆，認均係具直徑約為8.0mm（採樣1顆測量）土造金屬彈頭
    之土造子彈，經採樣1顆試射，可擊發，認具殺傷力。」，
    有內政部警政署刑事警察局94年8月9日刑鑑字第0940109213
    號槍彈鑑定書1紙附卷可稽（見偵查卷第44頁），足認被告
    自白與事實相符。本件事證明確，被告犯行堪以認定。
三、核被告所為，係犯槍砲彈藥刀械管制條例第8條第4項之未經
    許可，寄藏可發射子彈具有殺傷力之改造手槍罪以及同條例
    第12條第4項之未經許可寄藏子彈罪。公訴意旨認被告係犯
    槍砲彈藥刀械管制條例第8條第4項之未經許可，持有可發射
    子彈具有殺傷力之改造手槍罪及同條例第12條第4項之未經
    許可持有子彈罪，尚有未洽，應予更正（按「寄藏」行為本
    身具有「持有」之性質，二者基本社會事實相同，且起訴法
    條同一，尚無庸變更起訴法條）。又槍砲彈藥刀械管制條例
    第8條第4項、第12條第4項之罪，係將「持有」與「寄藏」
    為分別之處罰規定，單純之「持有」，固不包括「寄藏」，
    但寄藏之受人委託代為保管，其保管之本身所為之「持有」
    ，既係「寄藏」之當然結果，法律上自宜僅就「寄藏」行為
    為包括之評價，不應另就「持有」予以論罪（最高法院74年
    臺上字第3400號判例參照），故被告持有前開槍枝、子彈之
    行為，係「寄藏」之當然結果，自不另論以持有罪。再未經
    許可寄藏、持有槍枝、子彈，其持有之繼續，乃行為之繼續
    ，亦即一經持有槍枝、子彈，犯罪即已成立，惟其完結須繼
    續至持有行為終了之時，故包括持有之寄藏槍枝、子彈行為
    ，自亦為行為之繼續，其犯罪之完結，須繼續至寄藏行為終
    了之時為止，此與司法院院解字第3632號解釋所稱寄藏贓物
    罪於寄藏行為完畢時其犯罪即已完成，其後之占有該贓物乃
    犯罪之狀態繼續，而非行為之繼續，因占有贓物並不構成犯
    罪，二者迥不相同（最高法院88年度臺上字第7012、4608、
    761號判決意旨可資參照），是被告於94年6月初某日起，受
    託寄藏前開槍枝、子彈後，其寄藏之犯罪行為應繼續至94年
    6月30日被查獲時為止。再者，被告同時收受而寄藏上開具
    有殺傷力之改造手槍、土造子彈，係以一寄藏行為，同時觸
    犯上開二罪名，為想像競合犯，應依刑法第55條之規定，論
    以較重之未經許可，寄藏可發射子彈具有殺傷力之改造手槍
    罪。
四、原審同此認定，依槍砲彈藥刀械管制條例第8條第4項、第12
    條第4項，刑法第11條前段、第55 條、第42條第2項、第38
    條第1項第1款，罰金罰鍰提高標準條例第2條，現行法規所
    定貨幣單位折算新臺幣條例第2條各規定，並審酌被告寄藏
    寄藏具殺傷力之改造手槍及土造子彈，對社會之秩序及安寧
    生潛在危險至鉅，並兼衡其犯罪之手段、犯後坦承犯行，態
    度良好，寄藏改造手槍、子彈之數量、尚未對社會治安產生
    重大危害即遭警查獲、未有任何前科紀錄之素行，有本院被
    告前案紀錄表1份在卷為憑等一切情狀，量處有期徒刑3年2
    月，併科罰金新台幣5萬元，並諭知罰金如易服勞役，以銀
    元3百元（即新台幣9百元）折算1日，暨以扣案之改造玩具
    手槍1支（含彈匣1個，槍枝管制編號：0000000000號）係仿
    WALTHER廠PPK/S型半自動手槍製造之金屬玩具手槍，換裝土
    造金屬槍管而成，具殺傷力；土造子彈3顆（具直徑約8.0mm
    之土造金屬彈頭），可擊發，亦具殺傷力，均屬違禁物，應
    依刑法第38條第1項第1款予以宣告沒收。至扣案之另一顆土
    造子彈（具直徑約8.0mm之土造金屬彈頭），雖屬違禁物，
    惟已於送鑑定時經試射，喪失子彈功能，而不具殺傷力，有
    前開內政部警政署刑事警察局鑑定書可證，乃無庸諭知沒收
    。核其認事用法，俱無違誤，量刑亦甚允洽。被告上訴意旨
    略以：(一)被告於遭查獲實因如廁之故，將放有本件槍、彈
    之包包暫放友人周晉宏處，待警方前來查問時，即自承前開
    槍彈屬其所持有，已符合自首要件，應依法減輕其刑。(二)
    依全案情節觀之，被告或可能係因「小傑」故意陷害，是以
    「小傑」與警方之關係及有無栽槍之可能均非疑義，否則何
    以「小傑」未到而警方即先到？本件是否有陷阱偵查之可能
    尚非無疑，依罪有疑利益歸於被告之原則，應對被告為有利
    之認定。(三)被告前係從事電子作業員工，涉世不深，雖未
    經許可寄藏涉案槍彈而違法，但係因識人不清，於不得已之
    情事下受寄藏匿，且被告亦未持扣案槍彈另為其他非行，自
    警詢以來均坦承犯行，就單純寄藏槍彈係重罪之認識不足，
    本案實有情輕法重之情等為由，請求依刑法第59條之規定減
    輕其刑，並為緩刑之宣告云云。惟查：(一)按對於未發覺之
    罪自首而受裁判者，減輕其刑，刑法第62條前段定有明文。
    經查：本案查獲員警證人韓先發於檢察官訊問時證稱：「（
    問：查獲經過？）當天因為我們擴大臨檢後，巡邏剛好經過
    那邊，我們是4人一台警車，就看到一票人站在卡拉OK門口
    ，他們好像有爭吵，我們就過去看，但被告周晉宏就提著包
    包要閃的樣子，慢慢的閃到車子旁邊，被告甲○○當時站在
    人群當中，只有周晉宏慢慢的移到車邊，包包是夾在手腋下
    ，我看到時距離大約3、4公尺左右，我就走過去請周晉宏過
    來，我請周晉宏把包包打開，裏面裝有槍及一些小東西，我
    不記得，從包包的外面看不出來內容物是什麼，．．．事後
    問筆錄時，才說是甲○○的。」等語（見偵查卷第70頁），
    足認案發當時係周晉宏應警方要求打開其內裝有槍彈之包包
    ，而非被告在未被有偵查犯罪職權之機關或公務員發覺其為
    犯人前，即主動向警員自首，自不符合上開自首要件，被告
    此部分所辯，尚屬無據。(二)本案係警員實施擴大執行臨檢
    勤務時，在被告途經地點盤查而查獲等情，業據證人郭益成
    、韓先發於檢察官訊問時證述在卷，衡情難謂係「小傑」故
    意陷害或認「小傑」有與警方共同栽槍之可能，況被告所辯
    遭陷害偵查云云，亦屬個人推測之詞，復未提出任何相關證
    據資料以佐其說，自難為被告有利之認定。(三)按「犯罪之
    情狀可憫恕者，得酌量減輕其刑。」，刑法第59條固定有明
    文，惟其必於犯罪之情狀，在客觀上足以引起一般同情，認
    為即予宣告法定低度刑期，猶嫌過重者，始有其適用。（最
    高法院44年台上字第413號、45年台上字第1165號、51年台
    上字第899號判例意旨參照）。經查：被告無故寄藏具殺傷
    力之改造槍彈，對於社會造成潛在之危險，且邇來社會上槍
    枝氾濫，嚴重危害社會治安，而槍砲彈藥刀械管制條例於94
    年1月26日修正公布施行，刪除原槍砲彈藥刀械管制條例第
    11 條，並將修正前第11條第4項移入修正後第8條第4項，將
    原第11條第4項未經許可，寄藏可發射子彈具有殺傷力之改
    造手槍罪之法定刑「1年以上7年以下有期徒刑，併科新臺幣
    7 百萬元以下罰金」，提高為「3年以上10年以下有期徒刑
    ，併科新臺幣7百萬元以下罰金」，在立法政策上，係著眼
    於目前諸多槍擊案件，幾乎都是使用土（改）造槍枝，可見
    土（改）造槍枝危害之鉅，始修正加重土（改）造槍枝刑度
    ，以避免持用土（改）造槍枝危害社會治安，足認被告未經
    主管機關許可無故寄藏前揭具殺傷力之改造手槍、土造子彈
    之行為，惡行非輕，於客觀上不足以引起一般同情，其情並
    非顯可憫恕，當不得邀刑法第59條規定減輕其刑。另被告未
    經主管機關許可，無故寄藏前揭具殺傷力之改造手槍、土造
    子彈之行為，既經判處有期徒刑3年2月，不符合緩刑之要件
    ，自不得為緩刑之諭知，附此敘明。被告上訴意旨，仍執前
    詞，指摘原判決不當，為無理由，應予駁回。
據上論斷，應依刑事訴訟法第368條，判決如主文。
本案經檢察官賴俊雄到庭執行職務。
中    華    民    國    95    年    4     月    12    日
                  刑事第十七庭  審判長法  官  陳貽男
                                      法  官  孫惠琳
                                      法  官  高明哲
以上正本證明與原本無異。
如不服本判決，應於收受送達後十日內向本院提出上訴書狀，其
未敘述上訴之理由者並得於提起上訴後十日內向本院補提理由書
（均須按他造當事人之人數附繕本）。
                                      書記官  李垂福
中    華    民    國    95    年    4     月    13    日
附錄：本案論罪科刑法條全文
槍砲彈藥刀械管制條例第8條：
未經許可，製造、販賣或運輸鋼筆槍、瓦斯槍、麻醉槍、獵槍、
空氣槍或第4 條第1 項第1 款所定其他可發射金屬或子彈具有殺
傷力之各式槍砲者，處無期徒刑或5 年以上有期徒刑，併科新臺
幣1千萬元以下罰金。
未經許可，轉讓、出租或出借前項所列槍枝者，處5 年以上有期
徒刑，併科新臺幣1千萬元以下罰金。
意圖供自己或他人犯罪之用，而犯前二項之罪者，處無期徒刑或
7 年以上有期徒刑，併科新臺幣1千萬元以下罰金。
未經許可，持有、寄藏或意圖販賣而陳列第1 項所列槍枝者，處
3年以上10年以下有期徒刑，併科新臺幣700 萬元以下罰金。
第1項至第3項之未遂犯罰之。
槍砲彈藥刀械管制條例第12條：
未經許可，製造、販賣或運輸子彈者，處1 年以上7 年以下有期
徒刑，併科新台幣500 萬元以下罰金。
未經許可，轉讓、出租或出借子彈者，處6 月以上5 年以下有期
徒刑，併科新台幣300 萬元以下罰金。
意圖供自己或他人犯罪之用，而犯前二項之罪者，處3 年以上10
年以下有期徒刑，併科新台幣700 萬元以下罰金。
未經許可，持有、寄藏或意圖販賣而陳列子彈者，處 5 年以下有
期徒刑，併科新台幣300萬元以下罰金。
第1項至第3項之未遂犯罰之。


司法院資訊處製作；財團法人民間司法改革基金會備份。
